# 请教各位高手股权转让的企业所得税问题？

提问人：JXCY_ZDP 时间：2011-09-21 14:33:33
某集团公司A旗下的上市公司B定向增发收购该集团下属的一全资子公司C全部股权，在集团公司账上长期投资成本法核算，长期投资-C公司账面价值 10 亿元，取得股权转让款 16 亿元，转让时点C公司权益结构为（股本 10 亿元、资本公积 2 亿元（由国家直接划拨形成）和未分配利润 5000 万元），请问各位大师集团公司取得的投资收益该如何计缴企业所得税及相关依据？

回答人：chenyiwei
按国税函[2010]79号文规定处理，按转让价款（所获得的上市公司股权的发行价）与长期投资-C公司的原账面价值之差作为股权转让所得。当然你可以看看是否适用 59 号文的特殊性税务处理。

回答人：chenyiwei
回复 JXCY_ZDP 的帖子
除了该笔拨款明确要求偿还，或者被界定为国家独享资本公积的情形以外，其他情形应当计入应纳税所得额。

回答人：chenyiwei
回复 JXCY_ZDP 的帖子
再考虑了一下这个问题。在目前的实务中，“国家独享资本公积”是很罕见的情形，是指直接由国家（而不是由国有的企事业单位法人）享有权益的资本公积。例如，根据财企[2002]313号文第八条规定：“自评估基准日到公司制企业设立登记日的有效期内，原企业实现利润而增加的净资产，应当上缴国有资本持有单位，或经国有资本持有单位同意，作为公司制企业国家独享资本公积管理，留待以后年度扩股时转增国有股份；对原企业经营亏损而减少的净资产，由国有资本持有单位补足，或者由公司制企业用以后年度国有股份应分得的股利补足”。这说明国家独享资本公积并不是由股东享有的权益，所以我理解转让价格中不应包含这部分权益的价值。所以转让价款与对应的长期股权投资计税基础之差应当计入应纳税所得额。

回答人：chenyiwei
回复 JXCY_ZDP 的帖子
可以这样考虑（通过在转让前划走部分资本公积减少标的企业的净资产，进而压低转让价格和转让所得）。但节税并不是交易形式安排的唯一考虑因素。需要注意：（ 1 ）无偿划出资本公积应当有对应的资产，并且不能导致进入上市公司的资产、业务出现不完整和大量关联交易、同业竞争的情况，不能影响标的企业和上市公司的正常经营；（ 2 ）注意为标的企业保留足够的现金，并且不应损害标的企业债权人的利益；（ 3 ）建议请律师对此类无偿划转资产的合规性提供法律专业咨询意见。